【裁判字號】    98,抗,202
【裁判日期】    980227
【裁判案由】    假扣押
【裁判全文】
臺灣高等法院民事裁定                   98年度抗字第202號
抗  告  人  乙○○
上列抗告人因與相對人甲○○間假扣押事件，對於中華民國97年
12月31日臺灣板橋地方法院97年度裁全字第8329號所為裁定提起
抗告，本院裁定如下：
    主      文
抗告駁回。
抗告訴訟費用由抗告人負擔。
    理      由
一、抗告人於原法院聲請意旨略以：緣伊持有相對人於民國96年
    9月21日簽立之本票2紙，金額分別為新台幣（下同）12萬50
    00元及20萬元（下稱系爭本票），詎屆期經伊提示付款，相
    對人迄今仍有26萬5000元未清償，且有將來難以執行之虞，
    而聲請供擔保准予假扣押。原法院則以抗告人就假扣押之原
    因並未釋明，而駁回其聲請。
二、抗告意旨則以：伊已陳明經訪查得知，相對人仍有薪資收入
    ，卻聲稱無收入可供償還，此若非相對人就其財產為不利益
    處分，致將達無資力之狀態，即為意圖隱匿財產，伊並非未
    舉證。且伊非司法機關，亦無權調查等語，請求廢棄原裁定
    。
三、按請求及假扣押之原因，應釋明之；前項釋明如有不足，而
    債權人陳明願供擔保或法院認為適當者，法院得定相當之擔
    保，命供擔保後為假扣押。民事訴訟法第526條第1項、第2
    項固有明文。所謂假扣押之原因，依同法第523條第1項規定
    ，係指日後有不能強制執行或甚難執行之虞或應在外國為強
    制執行之情形。是債權人就假扣押之原因，依法有釋明之義
    務，亦即須提出可使法院信其主張為真實之證據。必待其已
    為釋明，惟仍有不足，而債權人陳明願供擔保或法院認為適
    當者，法院始得定相當之擔保，命供擔保後為假扣押，若債
    權人就假扣押之原因全未釋明，即不符假扣押之要件。
四、經查，抗告人就假扣押之本案請求，固據提出系爭本票影本
    為釋明證據，或足認已有相當之釋明。惟關於假扣押之原因
    ，抗告人於民事聲請狀、抗告狀固分別記載「相對人僅有銀
    行存款可供日後強制執行，而銀行存款甚為容易搬移隱匿，
    且相對人仍有薪資所得，卻聲稱無收入可供返還借款，顯見
    相對人積極將財產搬移隱匿，造成日後強制執行之困難甚至
    無法執行」、「相對人仍有薪資收入，卻聲稱無收入可供償
    還，此若非相對人就其財產為不利益處分，致將達無資力之
    狀態，即為意圖隱匿財產」云云，而於本院調查時亦陳稱相
    對人未還錢，卻買新車等語（見本院卷第16頁），惟並未提
    出任何證據，足使本院信其主張大概為真。且僅以相對人之
    財產為銀行存款，及尚有薪資收入而拒未還款，而無其他任
    何事證，亦尚難因此即推論將來有難以執行之虞。從而，抗
    告人就本件假扣押之原因全未盡釋明之義務，並非釋明有所
    不足，合於民事訴訟法第526條第2項得以擔保補足之情形。
    參酌上開說明，抗告人之聲請不符假扣押之要件，自不應准
    許。原法院因而裁定駁回抗告人之聲請，於法並無違誤。抗
    告意旨指摘原裁定不當，求予廢棄，為無理由，應予駁回。
五、據上論結，本件抗告為無理由，裁定如主文。
中    華    民    國    98    年    2    月    27   日
                  民事第十四庭
                        審判長法  官  張  蘭
                              法  官  邱瑞祥
                              法  官  黃麟倫
正本係照原本作成。
不得再抗告。
中    華    民    國    98    年    2     月    27    日
                              書記官  王敬端


司法院資訊處製作；財團法人民間司法改革基金會備份。
